臺灣士林地方法院交通事件裁定　　　　　　　　　九十一年度交聲字第一一九五號
　　原處分機關　臺北巿交通事件裁決所
　　異　議　人
　　即受處分人　甲○○
右列受處分人因違反道路交通管理處罰條例案件，對於臺北市交通事件裁決所九十一
年九月二十五日所為之處分（原處分案號：北市裁三字第駕裁二二—Ｃ000000
00號）聲明異議，經台灣台北地方法院以管轄錯誤移送本院審理（九十一年度交聲
字第一四三五號），本院裁定如左：
    主  文
異議駁回。
    理  由
一、按汽車駕駛人，行車速度超過規定之最高時速，或低於規定之最低時速‧‧‧處
    新台幣（下同）一千二百元以上二千四百元以下罰鍰。又汽車駕駛人有第四十條
    第一項之情形者，除依原條款處罰鍰外，並記違規點數一點。道路交通管理處罰
    條例第四十條第一項、第六十三條第一項第一款分別有明文定之。
二、原處分意旨略以：異議人即受處分人甲○○於民國九十一年八月十日十二時四十
    九分許因駕駛車牌號碼ＤＯ─七五五七號自用小客車行經三峽鎮○○路○段時，
    因超速十八公里（經雷達測試儀器測試值為六十八公里，限速五十公里）之違規
    ，為警攔停舉發，認違反道路交通管理處罰條例第四十條第一項規定裁處罰鍰一
    千七百元並依同條例第六十三條第一項第一款記違規點數一點。
三、訊據異議人甲○○固不否認於前揭時、地駕駛車輛為警攔停舉發之事實，惟否認
    有任何違規超速之行為，辯稱：伊當時乃緩速行走於外線車道，惟在通過一險峻
    彎路約十至十五公尺處，突見一員警往身旁警車內觀看測速器，詎此時內線車道
    有一白色小車自伊後方疾駛呼嘯而過，待該員警轉頭時已不復見該白色小車而只
    發現異議人之車在側故不聽伊解釋逕認係異議人違規超速將伊攔停舉發，是原處
    分有誤實難甘服云云惟查：異議人前揭交通違規事實，有北縣警交字第Ｃ000
    00000號台北縣警察局舉發違反道路交通管理事件通知單一紙在卷可佐，並
    經證人即當場舉發之員警蕭興龍於臺灣台北地方法院結證稱：「當天我們的巡邏
    車停在三峽中正路三段右彎道路的尾端，測速器放在車上，設定值為六十三公里
    ，我們警員在車外看，當時受處分人的車子被測速器感應到六十八公里，儀表馬
    上固定超速之數值，我們就出來攔受處分人的車子，然後才又看見二部車子在受
    處分人之後才轉過那個彎道。」「（問：對受處分人說是另一部小白車超速造成
    的有無可能？）我們的測速器感應到超速之後就會固定，其他車子就算超速經過
    也不會固定超速的速率，且當時也沒測到比受處分人車速更快的，因為受處分人
    被攔下來之後，其他車輛一轉彎看到警察就減速了」「我是看著儀器跳到六十八
    公里，我就跨一步出來攔車，如果那部小白車比受處分人還快的話，該車轉彎過
    來我們就會去攔那部車」等語明確；參以證人蕭興龍與異議人並無仇怨，應無設
    詞誣陷，自陷偽證罪之必要，其所言應可採信。再按交通警員製單舉發違反道路
    交通管理處罰條例所列之違規事實，本質上為行政處分，係公務員基於職務上權
    力，依法就特定之具體事件所為具公法上效果之單方行政行為，基於公務員為公
    法上行為具有公信力之原則，該行政處分可被推定為真正，其據以依法處分之事
    實認定亦為正確無誤，此與民事訴訟法第三五五條第二項規定「文書依其程式及
    意旨得認作公文書者，推定其為真正」之情形相同，本此公信原則，乃立法者賦
    予行政機關制定違反道路交通事件統一裁罰基準及處理細則，使值勤員警得當機
    處分（如該細則第二十三條）以達其維護交通秩序、安全之行政目的，反之若為
    公務員一切行政行為皆需預留證據以證其實則國家行政勢必窒礙難行，據此，刑
    事訴訟法就其犯罪證據有關之規定中，與屬行政秩序罰之交通違規裁罰本質不合
    之部分，自不在準用之列，從而本件異議人既未就職勤員警舉發有誤提出相關證
    據以供調查，本院經查亦無任何證據足資證明其有捏造事實違法取締之情事，則
    值勤員警本其維護交通秩序、安全職責所為之舉發，自應受到合法、正確之推定
    。況員警就操作如同本件違規超速之攔停舉發模式當受過一定之訓練，應不至誤
    認儀器表上所指之違規超速者，異議人所辯尚難採信。是異議人確有前揭違規超
    速之情，原處分機關據以援引上開規定，裁處罰鍰一千七百元，核無不當。本件
    異議為無理由，應予駁回。
四、據上論斷，應依道路交通案件處理辦法第十九條，裁定如主文。
中      華      民      國      九十一    年    十一    月    二十九    日
                                      臺灣士林地方法院交通法庭
                                           法  官   洪 英 花
右正本證明與原本無異。
如不服本裁定，應於裁定送達後五日內，向本院提出抗告狀。
                                           書記官   楊 樠 株
中      華      民      國      九十一    年    十二    月      二      日
